臺灣桃園地方法院民事簡易判決
111年度桃簡字第108號
原      告  馮偉成  
被      告  華碩國際聯合物流股份有限公司

法定代理人  周國福  
訴訟代理人  魏信昌  
被      告  邱文旗  
上列當事人間請求損害賠償事件，本院於民國111年5月19日言詞
辯論終結，判決如下：
    主    文
一、被告應連帶給付原告新臺幣83,818元，及被告華碩國際聯合
    物流股份有限公司自民國一一一年四月二十日起；被告邱文
    旗自民國一一○年二月四日起，均至清償日止，按週年利率
    百分之5計算之利息。
二、原告其餘之訴駁回。
三、訴訟費用由被告連帶負擔百分之十九，餘由原告負擔。
四、本判決第一項得假執行。但被告華碩國際聯合物流股份有限
    公司如以新臺幣83,818元為原告預供擔保後，得免為假執行
    。
    事實及理由
壹、程序部分：
一、按不變更訴訟標的，而補充或更正事實上或法律上之陳述者
    ，非為訴之變更或追加，民事訴訟法第436 條第2 項適用第
    256條定有明文。經查，原告起訴請求：「被告邱文旗、全
    家便利店應連帶給付原告新臺幣（下同）452,507元，及自
    起訴狀繕本送達翌日起至清償日止，按週年利率5 ％計算之
    利息」（見本院卷第3頁），嗣於民國111年1月11日具狀將
    被告全家便利店更正為被告華碩國際聯合物流股份有限公司
    （下稱華碩物流公司，見本院卷第93頁），而原告於起訴時
    即已敘明提告之對象為邱文旗及其僱主（見本院卷第3頁背
    面），僅係將邱文旗當時駕駛車輛上標註之全家便利店商標
    誤認為僱主（見本院卷第53頁），嗣後知悉僱主應為華碩物
    流公司後，即具狀更正被告為華碩物流公司，是應屬更正事
    實上及法律上陳述，非為訴之變更或追加，應予准許。
二、被告經合法通知，無正當理由而未於言詞辯論期日到場，且
    核無民事訴訟法第386 條所列各款情形，爰依民事訴訟法第
    436條第2項、第385條第1項前段之規定，依原告之聲請（見
    本院卷第106頁），由其一造辯論而為判決。　    
貳、實體部分：
一、原告主張：邱文旗受僱於華碩物流公司，並擔任華碩物流公
    司之貨車駕駛員，於109年9月1日7時40分許，邱文旗駕駛華
    碩物流公司所有之車牌號碼000-00號營業小貨車（下稱肇事
    車輛），沿桃園市大溪區員林路2段由大溪往往龍潭之方向
    行駛，行經同市區員林路2段與員林路2段155巷之交岔路口
    （下稱系爭交岔路口）而欲左轉時，本應注意轉彎車應讓直
    行車先行，且當時並不能注意之情事，竟疏未注意即貿然左
    轉，適原告騎乘車牌號碼000-0000號普通重型機車（下稱系
    爭車輛）自同市區員林路2段由龍潭往大溪之方向駛至，兩
    車因而發生碰撞（下稱系爭交通事故），致原告受有胸部鈍
    挫傷併左側第三至第五肋骨骨折、牙齒（斷裂）之開放性傷
    口之傷勢，且支出醫療費用156,217元、不能工作損失及療
    養費156,900元暨受有精神慰撫金90,000元之損害；另系爭
    車輛亦因系爭交通事故受損，而需支出修繕費用49,390元，
    故上述金額合計為452,507元，爰依侵權行為之法律關係提
    起本件訴訟，請求損害賠償等語，並聲明：被告應連帶給付
    原告452,507元，及自起訴狀繕本送達翌日起至清償日止，
    按週年利率5 ％計算之利息。
二、被告雖經合法通知而未於言詞辯論期日到場，然華碩物流公
    司於111年5月19日遞狀辯稱：原告並未提出診斷證明書，且
    國軍桃園醫院開立之醫療費用僅有4,617元，至國術館之費
    用部分為民俗療法，無證據可認係治療原告上開傷勢之必要
    費用，又原告並未提出任何薪資證明文件，療養費部分亦未
    提出任何事證及說明，再機車修理費用部分應計算折舊，而
    原告請求之精神慰撫金數額亦過高等語，資為抗辯。並聲明
    ：㈠原告之訴駁回。㈡願供擔保，請准宣告免予假執行。
三、本院得心證之理由：
　㈠按因故意或過失，不法侵害他人之權利者，負損害賠償責任
    ；受僱人因執行職務，不法侵害他人之權利者，由僱用人與
    行為人連帶負損害賠償責任；汽車、機車或其他非依軌道行
    駛之動力車輛，在使用中加損害於他人者，駕駛人應賠償因
    此所生之損害，民法第184 條第1 項前段、第188 條第1 項
    前段、第191 條之2 前段分別定有明文。又汽車行駛至交岔
    路口，其行進、轉彎，應依下列規定：七、轉彎車應讓直行
    車先行，道路交通安全規則第102條第1項第7款亦定有明文
    。經查，原告上開主張之事實，有桃園市政府警察局A2道路
    交通事故談話紀錄表、道路交通事故現場圖、調查報告表㈠
    、㈡、車號查詢汽車車籍資料、國軍桃園總醫院附設民眾診
    療服務處診斷證明書及現場照片暨行車紀錄器畫面光碟等（
    見本院卷第40頁、第45至59頁、第65頁、第73至74頁）在卷
    為憑，經核與原告所述相符；又邱文旗已於相當時期受合法
    通知，猶於言詞辯論期日不到場，亦未提出準備書狀予以爭
    執，是依民事訴訟法第436條第2項適用第280條第3項準用第
    1項規定，應認邱文旗就原告主張之事實視同自認；至華碩
    物流公司空言指摘原告並未提出診斷證明書云云（見本院卷
    第111頁），顯與卷內事證不符而屬無稽，不足憑採。是本
    院綜合本件調查證據之結果及全辯論意旨，堪認邱文旗駕駛
    肇事車輛行經系爭交岔路口時，疏未禮讓直行車逕自左轉而
    與系爭車輛發生碰撞，自有過失。
　㈡又汽車行駛時，駕駛人應注意車前狀況，並隨時採取必要之
    安全措施，道路交通安全規則第94條第3項亦定有明文。經
    查，本院勘驗肇事車輛上之行車紀錄器畫面之結果為：於影
    片時間00：25秒許，肇事車輛在路口開始進行左轉，而此時
    可以看到系爭車輛自對向外側車道騎乘而來，而於影片時間
    00：31秒許，兩車發生碰撞；另現場監視錄影畫面之結果為
    ：於影片時間02：40秒許，肇事車輛停放在系爭交叉路口之
    分隔島處，而準備進行左轉，並於影片時間02：49秒許，肇
    事車輛開始進行左轉，此時系爭車輛從對向外側車道騎乘而
    來，而於影片時間02：53秒許，兩車發生碰撞，原告人車倒
    地乙情，有行車紀錄器畫面光碟、現場監視錄影畫面光碟及
    本院111年5月19日勘驗筆錄（見本院卷第106頁背面至第107
    頁）在卷可參，復參以原告於警詢時亦自認：行經系爭交岔
    路口前，我有看到對象有一台貨車要左轉，當時我立刻按鳴
    喇叭，但還是發生碰撞等語（見本院卷第47頁），足見原告
    在系爭交通事故發生前即已看見肇事車輛自對向車輛進行左
    轉，並有相當之時間可煞停系爭車輛而預作準備，卻仍不顧
    而逕自直行進入系爭交岔路口，致與肇事車輛發生碰撞，揆
    諸上開規定，堪認原告駕駛系爭車輛亦疏未注意逕自直行而
    與肇事車輛發生碰撞，自與有過失。
　㈢本院考量兩造上開各自違反注意義務之情節、迴避事故發生
    之可能性後，認邱文旗應負70％之過失責任，原告則應負30％
    之與有過失責任。從而，邱文旗駕駛行為確有過失，且其過
    失行為與原告所受損害具有相當因果關係，又邱文旗當時係
    華碩物流公司之員工，並駕駛華碩物流公司所有之肇事車輛
    進行送貨之執行職務行為，則原告請求被告連帶負侵權行為
    損害賠償責任，核屬有據。
　㈣損害賠償數額：
　⒈醫療費用部分：
　⑴原告主張其因被告之過失傷害行為，至國軍桃園總醫院附設
    民眾診療處就醫，而支出醫療費用4,617元等語，業據其提
    出國軍桃園總醫院附設民眾診療處醫療費用明細收據（見本
    院卷第4至7頁）為憑，經核係其因被告上揭過失傷害行為，
    為受治療而有支出之必要，則原告此部分對被告之請求，當
    足採取。
　⑵至原告請求國術館醫療費用及假牙費用共151,600元部分（見
    本院卷第108頁），原告雖提出國術館開立之免用統一發票
    收據（見本院卷第8至10頁、第12至35頁）為憑，然就假牙
    費用部分並未提供相關費用憑證，復為華碩物流公司所否認
    ，且觀諸國軍桃園總醫院附設民眾診療處之診斷證明書上亦
    未記載原告所受之傷勢有接受復健治療等醫療行為之必要，
    又參以原告在國軍桃園總醫院附設民眾診療處就醫之醫療費
    用為4,617元，然所提出之國術館費用竟高達91,600元，而
    本院向原告闡明應提出假牙費用之相關單據及除西醫治療外
    尚有何接受國術館治療之必要性等相關醫療說明後，原告迄
    於言詞辯論終結時仍未提出任何事證供本院查核，則原告此
    部分之費用請求，自難認與其上開傷勢之治療間有必要性，
    自難准許。
　⒉不能工作損失及療養費用部分：
　　原告雖主張其因上開傷勢而受有不能工作損失156,900元（
    見本院卷第99頁背面、第108至109頁），然為華碩物流公司
    所否認，且原告並未提出任何事證供本院審核。本院審酌原
    告於系爭交通事故發生時已年滿67歲，而逾勞動基準法所規
    範之強制退休年齡，且原告於本院詢問時亦自認：我是有一
    天作一天，所以沒有薪資單據等語（見本院卷第106頁背面
    ），再參酌原告於107年6月1日經義美食品股份有限公司退
    保後，即未在任何事業單位進行投保，又近三年間亦無任何
    收入資料等情，有健保保險對象投保歷史資料及稅務電子閘
    門財產所得調件明細表等（見本院個資卷）在卷可參，是原
    告上開主張，自難認有據。
　⒊系爭車輛修繕費用部分：
　　按負損害賠償責任者，除法律另有規定或契約另有訂定外，
    應回復他方損害發生前之原狀，且債權人得請求支付回復原
    狀所必要之費用，以代回復原狀，民法第213 條第1 、3 項
    定有明文。又物被毀損者，被害人除得依民法第196 條行使
    權利外，亦得依第213 條第3 項請求支付回復原狀所必要之
    費用，最高法院107 年台上字第1618號民事判決參照。另債
    權人所得請求者既為回復原狀之必要費用，倘以修復費用為
    估定其回復原狀費用之標準，則修理材料以新品換舊品時，
    即應予折舊，最高法院96年台上字第854號民事判決參照。
    經查，系爭車輛維修費用為49,390元，原告未維修而報廢系
    爭車輛等情，業據原告於本院詢問時所自認（見本院卷第10
    6頁背面），並有估價單（見本院卷第11頁）在卷可參，原
    告自得請求被告應賠償系爭車輛因回復原狀所必要之費用。
    再依行政院所頒之固定資產耐用年數表及固定資產折舊率表
    之規定，機車、電動機車及其他折舊年限為3 年，依定率遞
    減折舊率為1000分之536 ，且其最後1 年之折舊額，加歷年
    折舊累計額，其總和不得超過該資產成本原額之9/10。經查
    ，系爭車輛出廠日為108年11月，有公路監理電子閘門資料
    （見本院個資卷）在卷可稽，迄本件車禍發生時即109年9月
    1日，已使用11月期間，又原告提出之估價單上並未分列工
    資及零件費用，經本院詢問後，原告亦同意均以零件計算折
    舊之費用（見本院卷第106頁背面），則系爭車輛回復原狀
    費用應為25,123元（計算式詳如附表）。
　⒋精神慰撫金部分：
　　按不法侵害他人之身體、健康、名譽、自由、信用、隱私、
    貞操，或不法侵害其他人格法益而情節重大者，被害人雖非
    財產上之損害，亦得請求賠償相當之金額，亦為民法第第19
    5 條第1 項前段明定。又慰撫金之多寡，應斟酌雙方之身份
    、地位、資力與加害程度，及其他各種情形核定相當之數額
    ，該金額是否相當，自應依實際加害情形與被害人所受之痛
    苦及雙方之身份、地位、經濟狀況等關係決定之（最高法院
    96年度台上字第513號判決意旨參照）。經查，被告因前開
    過失行為致原告受有上開傷害，則原告受有身體及精神痛苦
    ，堪可認定，是原告依上開規定請求被告賠償慰撫金，自屬
    有據。本院審酌被告上開之過失情節及原告所受傷勢程度，
    兼衡兩造自陳之智識程度及就業情況（見本院卷第45至47頁
    ），復參酌兩造之身分、地位、經濟狀況（見本院個資卷）
    等一切情狀，認原告請求被告賠償精神慰撫金90,000元為適
    當，應予准許。　
　⒍綜上，原告因本件侵權行為得請求被告賠償之金額為119,740
    元（計算式：4,617＋25,123＋90,000＝119,740）。
　㈤按損害之發生或擴大，被害人與有過失者，法院得減輕賠償
    金額，民法第217 條第1 項定有明文。經查，原告因本件車
    禍事故受有119,740元之損害等情，業經本院認定如上，而
    被告就系爭事故應負70％過失責任，原告應負30％與有過失責
    任已見前述。準此，依過失比例計算，被告應連帶賠償原告
    損害金額為83,818元（計算式：119,740 ×70％＝83,818）。
    　
四、末按給付無確定期限者，債務人於債權人得請求給付時，經
    其催告而未為給付，自受催告時起，負遲延責任。其經債權
    人起訴而送達訴狀，或依督促程序送達支付命令，或為其他
    相類之行為者，與催告有同一之效力；又遲延之債務，以支
    付金錢為標的者，債權人得請求依法定利率計算之遲延利息
    ，而應付利息之債務，其利率未經約定，亦無法律可據者，
    週年利率為5 ％，民法第229 條第2 項、第233 條第1 項前
    段及第203 條分別定有明文。查，本件原告請求被告連帶給
    付83,818元部分，係以支付金錢為標的，且無確定期限，又
    未約定利息，則被告應自受催告時起，負遲延責任，則原告
    就上述得請求之金額，併請求自起訴狀繕本送達華碩物流公
    司之翌日即111年4月20日起（見本院卷第102頁）；送達邱
    文旗之翌日即110年2月4日起（於110年1月24日寄存送達桃
    園市政府警察局八德分局四維派出所，見本院卷第84頁）至
    清償日止，按年息5 ％計算之利息，同為有據。
五、綜上所述，原告依民法侵權行為之法律關係，請求被告連帶
    給付83,818元，及華碩物流公司自111年4月20日起；邱文旗
    自110年2月4日起至清償日止，按週年利率5%計算之利息，
    為有理由，應予准許。逾此範圍之請求，為無理由，應予駁
    回。
六、本件原告勝訴部分，係就民事訴訟法第427 條訴訟適用簡易
    程序所為被告敗訴之判決，依同法第389 條第1 項第3 款之
    規定，應依職權宣告假執行，並依同法第436 條第2 項適用
    第392 條第2 項規定，依聲請宣告被告華碩物流公司供擔保
    免為假執行之金額。
七、本件事證已臻明確，兩造其餘主張、陳述及所提之證據，經
    審酌判決結果並無影響，爰不逐一論述，附此敘明。
八、訴訟費用負擔之依據：民事訴訟法第79條、第85條第2項。
中　　華　　民　　國　　111 　年　　6 　　月　　10　　日
                  桃園簡易庭  法  官  顏嘉漢
以上為正本係照原本作成。
如不服本判決，應於送達後20日內，向本院提出上訴狀並表明上
訴理由，如於本判決宣示後送達前提起上訴者，應於判決送達後
20日內補提上訴理由書（須附繕本）。
如委任律師提起上訴者，應一併繳納上訴審裁判費。   
中　　華　　民　　國　　111 　年　　6 　　月　　10　　日
                              書記官  楊上毅
附表
折舊時間           金額
第1年折舊值        49,390×0.536×(11/12)=24,267
第1年折舊後價值    49,390-24,267=25,123